【裁判字號】    99,訴,930
【裁判日期】    990623
【裁判案由】    確認設定地上權不存在
【裁判全文】
臺灣桃園地方法院民事判決               99年度訴字第930號
原      告  丑○○
            辛○○
            子○○
            庚○○
            戊○○
            Ｆ○○
            癸○○
            壬○○
被      告  Ｃ○○
            Ｅ○○○
            甲○○
            己○○○
            Ｂ○○○
            乙○
            丁○○
            辰○○
            玄○○
            宇○○
            申○○
            寅○○
            Ｄ○○
            酉○○
            卯○○
            巳○○
            戌○○
            Ｇ○○
            Ａ○○
            丙○○
            黃○○
            亥○○
            天○○
            宙○○
            未○○
            地○○
            午○○
上列當事人間請求確認設定地上權不存在事件，本院判決如下：
    主    文
原告之訴駁回。
訴訟費用由原告負擔。
    事實及理由
一、原告起訴主張：兩造同為坐落桃園縣中壢市○○段805 地號
    及同段805-3 地號土地（下稱系爭2 筆土地）之共有人，被
    告等人以贈與方式虛設土地共有人數，營造符合土地法第34
    條之1 「共有人過半數及其應有部分合計過半數之同意」之
    假象，而將系爭2 筆土地以低租金和長達150 年不合常理、
    極不負責任之租期設定地上權予訴外人莊淑玲，為此訴請確
    認原告所有系爭土地應有部分上地上權不存在等語。並聲明
    ：(一)確認原告系爭土地應有部分被設定予他人之地上權不存
    在。(二)上開之地上權，中壢市地政事務所不得登記等語。
二、按原告之訴，依其所訴之事實，在法律上顯無理由者，法院
    得不經言詞辯論，逕以判決駁回之，民事訴訟法第249條第2
    項定有明文。而所謂依其所訴之事實，在法律上顯無理由，
    係指依訴狀所載之事實，縱為真實，從形式上觀察已屬顯無
    理由而言。次按確認之訴非原告有即受確認判決之法律上利
    益者，不得提起。所謂即受確認判決之法律上利益，係指法
    律關係之存否不明確，原告主觀上認其在法律上之地位有不
    安之狀態存在，且此種不安之狀態，能以確認判決將之除去
    者而言，若縱經法院判決確認，亦不能除去其不安之狀態者
    ，即難認有受確認判決之法律上利益（最高法院52年台上字
    第1237、1240號判例參照）。再按「公同共有物被一部分之
    公同共有人處分，而以其處分無效為原因，提起確認該物仍
    屬公同共有人全體所有之訴時，如已得處分行為人（包含同
    意處分人）以外之公同共有人全體之同意，無論其中之一人
    或數人均得單獨或共同起訴，且此項訴訟祇須以主張因處分
    而得權利之人為被告，無以處分行為人為共同被告之必要。
    」，最高法院32年上字第4790號判例意旨可資參照。
三、本件原告訴請確認伊所有系爭2 筆土地應有部分（合計均為
    2/45）上之地上權不存在，並請求中壢地政事務所不得為地
    上權登記。經查，系爭2 筆土地業經桃園縣中壢地政事務所
    於民國97年12月18日依97年12月9 日收件壢登字第484620號
    登記申請書辦理地上權人為訴外人莊淑玲，權利範圍全部，
    存續期間自97年10月3 日至247 年10月2 日之地上權登記完
    畢，此有原告提出之土地登記第二類謄本、桃園縣中壢地政
    事務所98年1 月6 日中地登字第0983000036號函等影本各1
    件在卷可憑，則原告訴請確認地上權不存在及塗銷地上權登
    記之對象應為系爭2 筆土地之地上權人即莊淑玲，惟原告卻
    以處分系爭土地之土地共有人即被告27人為被告而提起本件
    訴訟，縱其獲勝訴判決確定，因其效力並不及於莊淑玲，仍
    不能除去原告法律上不安之狀態，是原告提起本件消極確認
    之訴，難認其有即受確認判決之法律上利益，其訴即屬顯無
    理由。再系爭土地上之地上權業經設立登記完畢，已如前述
    ，原告訴請桃園縣中壢地政事務所不得登記，亦顯無法律上
    之理由。
四、綜上所述，原告提起本件訴訟，依其所訴之事實，在法律上
    均顯無理由，爰不經言詞辯論，逕以判決駁回之。
五、訴訟費用負擔之依據：民事訴訟法第78條。
中    華    民    國    99    年    6     月    23    日
                  民事第二庭    法  官  劉佩宜
以上正本係照原本作成
如對本判決不服，應於判決送達後20日內向本院提出上訴狀。
中    華    民    國    99    年    6     月    23    日
                            書記官  賴柏仲

司法院資訊處製作；財團法人民間司法改革基金會備份。
